臺灣高等法院花蓮分院刑事判決　　　　 100年度上易字第49號
上　訴　人
即　被　告　吳俊偉
上　訴　人
即　被　告　姚世弦
上列上訴人即被告因恐嚇等案件，不服臺灣花蓮地方法院99年度
易字第594號中華民國99年12月29日第一審判決（起訴案號：臺
灣花蓮地方法院檢察署99年度偵字第5458號），提起上訴，本院
判決如下：
    主  文
上訴駁回。
    理  由
一、依刑事訴訟法第350條、第361條、第362條、第367條規定，
    不服地方法院之第一審判決而上訴者，須提出上訴書狀，並
    應敘述具體理由，為上訴必備之程式；其所提出之上訴書狀
    並未敘述上訴理由，或僅曾以言詞陳述上訴理由者，均應於
    上訴期間屆滿後20日內補提理由書於第一審法院。第一審法
    院經形式審查，認逾期未補提上訴理由者，應定期間先命補
    正；逾期未補正者，為上訴不合法律上之程式，應以裁定駁
    回。倘已提出上訴理由，但所提非屬具體理由者，則由第二
    審法院以上訴不合法律上之程式，判決駁回。而所謂具體理
    由，必係依據卷內既有訴訟資料或提出新事證，指摘或表明
    第一審判決有何採證認事、用法或量刑等足以影響判決本旨
    之不當或違法，而構成應予撤銷之具體事由，始克當之（例
    如：依憑證據法則具體指出所採證據何以不具證據能力，或
    依憑卷證資料，明確指出所為證據證明力之判斷如何違背經
    驗、論理法則）；倘僅泛言原判決認定事實錯誤、違背法令
    、量刑失之過重或輕縱，而未依上揭意旨指出具體事由，或
    形式上雖已指出具體事由，然該事由縱使屬實，亦不足以認
    為原判決有何不當或違法者（例如：對不具有調查必要性之
    證據，法院未依聲請調查亦未說明理由，或援用證據不當，
    但除去該證據仍應為同一事實之認定），皆難謂係具體理由
    ，俾與第二審上訴制度在請求第二審法院撤銷、變更第一審
    不當或違法之判決，以實現個案救濟之立法目的相契合，並
    節制濫行上訴（最高法院著有97年度台上字第892號判決可
    參）。
二、上訴意旨略以：
  (一)上訴人吳俊偉部分：證人即告訴人張如珊向上訴人吳俊偉借
    款新臺幣（下同）6萬元，同時簽發面額6萬元之本票1紙作
    為擔保，然證人張如珊實際上並未支付任何利息予上訴人吳
    俊偉，吳俊偉既未獲得任何利息，與重利罪之構成要件「取
    得與原本顯不相當之重利」即有不符；且證人張如珊非但未
    受損失，尚取得5萬4千元未還，上訴人有被騙之感覺，因此
    請求張如珊返還，原審判決上訴人犯重利罪卻未考量上訴人
    並未得利，判處上訴人有期徒刑5月，較諸借貸金額重逾2.5
    倍之處罰，顯違比例原則，有判決適用法律不當且刑責過重
    之違法。
  (二)上訴人姚世弦部分：上訴人姚世弦所為恐嚇危害安全之行為
    ，顯具有反覆實施特性之數個恐嚇危害安全犯罪行為，在時
    間上甚為密接，均為一次之催討債務，即令分二日實施，但
    方法、目的均相同，被害法益同一，性質上應屬多數行為之
    集合犯，為實質一罪，應僅論以一個恐嚇危害安全罪，原審
    認上訴人姚世弦所為恐嚇犯行，時間有異且顯係基於個別犯
    意而為之，應分論併罰，顯係適用法則不當，有判決違背法
    令之虞。
  (三)從而，原判決未考量上開情狀，認事用法自有未洽，爰請求
    撤銷改判。
三、駁回上訴之理由：
  (一)上訴人吳俊偉部分：
    查證人即告訴人張如珊於警詢時供稱：向上訴人吳俊偉借款
    6萬元，每日利息2千元，先扣6千元利息，實拿5萬4千元等
    語，核與上訴人吳俊偉於警詢時所稱：先扣利息錢6千元，
    以後每日需還款2千元至還款結束為止等語大致相符，上訴
    人吳俊偉於原審亦表示認罪，則上訴人吳俊偉既已先扣6千
    元之利息，其猶辯稱並未向張如珊收取任何本金或利息云云
    ，即無可採。至於告訴人張如珊雖尚未償還積欠上訴人吳俊
    偉之借款，此乃上訴人與張如珊間民事上債務清償之問題，
    並無礙於上訴人吳俊偉重利罪之成立。
  (二)上訴人姚世弦部分：
    1.上訴人姚世弦先於99年10月上旬某日撥打行動電話恐嚇張
      如珊；再於同年月10日上午11時、同日晚上7時許、9時許
      、11時許以行動電話發送簡訊恐嚇張如珊，有通訊調閱查
      詢單1份及簡訊內容翻拍照片8張附卷可證，上訴人姚世弦
      對其上開恐嚇犯行亦坦承不諱，則上訴人姚世弦上開恐嚇
      張如珊之犯行已堪認定。而上訴人姚世弦於99年10月上旬
      某日恐嚇張如珊之犯行，時間上與嗣後在同月10日4次恐
      嚇張如珊之行為已有差距，原審因而認上訴人於99年10月
      10日以簡訊恐嚇張如珊之數次行為，應視為數個舉動之接
      續施行，合為包括之一行為予以評價，而論以接續犯，並
      因與99年10月上旬某日以行動電話恐嚇張如珊之行為，時
      間相異，顯係基於各別犯意為之，應分論併罰，認事用法
      並無違誤。
    2.上訴意旨雖辯稱上訴人姚世弦數次之恐嚇行為應屬集合犯
      論以一罪云云，然集合犯乃是犯罪行為本質上即有反覆實
      施之特性，為避免過度擴張刑罰責任，於刑法條文預設行
      為有反覆實施之意，僅構成一個犯罪行為，然刑法第305
      條之恐嚇危安罪，行為人一以加害他人生命、身體、自由
      、名譽、財產之事通知受害人，令其心生畏怖，即構成恐
      嚇危安罪，並無上訴人所稱恐嚇罪條文已預設恐嚇行為本
      含有反覆實施之意，上訴人所執上訴理由顯於法不合，並
      無可採。
  (三)末按，量刑之輕重，係屬事實審法院得依職權自由裁量之事
    項，茍於量刑時，已依行為人之責任為基礎，並斟酌刑法第
    57條各款所列情狀，而未逾越法定範圍，又未濫用其職權，
    即不得遽指為違法（最高法院72年度台上字第6696號判例參
    照）。本件上訴人吳俊偉借予告訴人本金為6萬元，但約定
    收取之利息為每日2千元，已經原判決認定無訛，則上訴人
    吳俊偉每月收取之利息即高達6萬元，為出借本金之1倍，退
    步言之，縱依上訴人姚世弦所辯3個月利息為9萬元，每日利
    息為1千元計算，利息亦高達本金一半，情節非輕，上訴意
    旨未具體指摘原判決就上訴人吳俊偉部分量刑究有何未依卷
    內資料審酌之不當，亦未提出足以影響原審量刑結果之新事
    證，其徒憑己意指摘原判決違反比例原則，量刑過重云云，
    即屬無據。
四、綜上，本件上訴形式上雖已指出上開事由，然並未指摘原判
    決有如何採證、認事、用法及量刑等足以影響判決本旨之不
    當或違法之情形，難認上訴有具體理由，其上訴不合法律上
    之程式，爰不經言詞辯論，逕予駁回。
據上論斷，依刑事訴訟法第367條前段、第372條，判決如主文。
中    華    民    國   100    年    5     月    13    日
                  刑事庭審判長法  官  何方興
                              法  官  陳秋錦
                              法  官  林碧玲
以上正本證明與原本無異。
本件不得上訴。
中    華    民    國   100    年    5     月    13    日
                              書記官  李閔華